【裁判字號】    89,抗,58
【裁判日期】    890630
【裁判案由】    聲明異議
【裁判全文】
臺灣高等法院高雄分院刑事裁定                        八十九年度抗字第五八號
    抗 告 人
    即異議人    甲○○
右列抗告人因撤銷假釋執行殘刑聲明異議事件，不服臺灣高雄地方法院中華民國八十
九年五月十八日裁定（八十九年度聲字第七○六號），提起抗告，本院裁定如左：
      主      文
原裁定撤銷，發回台灣高雄地方法院。
      理      由
一、原裁定以：異議人甲○○前因違反麻醉藥品管理條例案件分別經法院判處有期徒
    刑五年、五年六月，自八十二年五月廿六日起算刑期，於八十六年十一月四日假
    釋出獄，嗣因異議人於假釋期間，經觀護人建請檢察官對異議人驗尿，其尿液中
    呈嗎啡陽性反應，顯已違反保安處分執行法第七十四條之二第一、二款之規定，
    情節重大，而經法務部函准核准台灣台中監獄撤銷異議人之假釋（八十八年三月
    十八日法八八矯字第００四七六二號函），並由台灣台中監獄函請高雄地方法院
    檢察署執行異議人上開案件之殘餘刑期五年十一月九日（八十八年四月一日中監
    教０三三七九號函），而由台灣高雄地方法院檢察署命令異議人到案執行。異議
    人因施用毒品，經本院裁定送觀察勒戒，雖因觀察勒戒結果，認無繼續施用毒品
    傾向，經臺灣高雄地方法院檢察署檢察官以八十八年偵字第五六六號為不起訴處
    分確定，然與異議人甲○○應執行上開殘餘刑期，應屬無涉。又異議人甲○○於
    假釋期間，經檢察官命其親自採集尿液，經送SGS TAIWAN Ltd檢驗結果，初步以
    EIA檢驗酵素免疫分析法檢驗，異議人尿液中有鴉片類陽性反應，經再以GS/MS氣
    相層析/質譜儀法確認檢驗，其尿液中含有嗎啡三０四ng/nl、可待因二一三ng/
    ml，結果判斷其尿液呈有嗎啡陽性反應，有濫用藥物尿液檢驗報告書附卷可稽，
    足見上開確認檢驗相當精密，已將尿液中含有可待因及嗎啡分離檢驗，是以異議
    人辯稱其因罹患上呼吸道感染，曾在吉田診所因病情需要，有口服可待因藥物，
    又因戒癮曾在中藥舖青草店服用藥物，可能尿液檢驗有誤差云云，諉無足取。異
    議人甲○○在保護管束期間內，未遵守左列事項：一保持善良品行，不得與素行
    不良知人往還。二服從檢察官及執行保護管束者之命令。三不得對被害人、告訴
    人或告發人尋釁。四對於身體健康、生活情況及工作環境等，每月至少向執行保
    護管束者報告一次。五非經執行保護管束者許可，不得離開受保護管束地，離開
    在十日以上時，應經檢察官核准等項，保安處分執行法第七十四條之二定有明文
    。又受保護管束人違反前條各款情形之一，情節重大者，檢察官得聲請撤銷保護
    管束或緩刑之宣告。假釋中付保護管束者，如有前項情形時，典獄長得報請撤銷
    假釋，保安處分法第七十四條之三亦有明文。本件異議人甲○○於假釋付保護管
    束期間，有施用第一級毒品之行為，顯有違反保安處分法第七十四條之二第一款
    、第二款之規定，從而，台灣高雄地方法院檢察署檢察官據台灣台中監獄呈報法
    務部准予撤銷異議人假釋之命令，而執行異議人之殘餘刑期五年十一月九日，其
    執行之指揮難謂有何不當之處。異議人甲○○對於台灣高雄地方法院檢察署檢察
    官八九執更字第八五一號執行指揮書，認其指揮不當，核無理由，其異議應予駁
    回等語。
二、抗告意旨略以：「抗告人即異議人甲○○於假釋後，因罹患上呼吸道感染，曾在
    吉田診所就診，有口服可待因藥物，又因戒癮需要，曾在中草藥店服用藥物，可
    能因此在假釋後保護管束中檢驗有誤差，抗告人確未再吸食毒品，請求再查明」
    等語。
三、查抗告人即異議人甲○○係於八十七年十一月廿八日經採尿檢驗，惟抗告人甲○
    ○於同年月（十一月）廿三日、廿五日、廿八日曾因上呼吸道感染三次前往吉田
    診所就診，因病情需要，醫師有施予口服可待因藥物，此有吉田診所出具之診斷
    証明書可稽；又抗告人甲○○尿液經檢驗結果，其可待因成份為２１３，嗎啡成
    份為３０４（閥值３００），有檢驗報告單可憑，經本院依職權出示該檢驗報告
    單詢問高雄醫學院附設醫院藥物毒物室主任蔡錦蓮教授陳稱：「（問：檢驗結果
    嗎啡３０４，可待因２１３，此是吸食海洛因而來，還是服用藥物而來﹖）答：
    若只有吃嗎啡，可待因的量不會這麼高，所以原則上受檢人應有吃可待因的藥物
    ，如果剛吃可待因，在代謝的初期，可待因的值會比嗎啡高，此容易判斷，可是
    代謝到後期，可待因的值會降低，可待因也會代謝成嗎啡，使嗎啡的值升高，超
    過可待因，此時會造成混淆，不易判斷，有可能是吃海洛因，也有可能是服用可
    待因藥物而來，本件二者的值都不高，嗎啡稍微高於可待因，也有可能是後期代
    謝情形，不好判斷」等語（見八十九年六月廿九日訊問筆錄）。因抗告人甲○○
    於採尿之前數日即八十七年十一月廿三日、廿五日、廿八日（廿八日採尿），曾
    因上呼吸道感染三次前往吉田診所就診，因病情需要，醫師有施予口服可待因藥
    物，則其尿液檢出有微量嗎啡反應（閥值３００），而可待因則高達２１３，是
    否為服用可待因藥物代謝到後期情形，即有調查必要，原審未查明其尿液檢出有
    微量嗎啡陽性反應，是否服用可待因藥物而來（抗告人甲○○經送觀察勒戒也無
    繼續施用毒品傾向，經檢察官為不起訴處分），其遽予陳報撤銷假釋是否妥當，
    尚有疑義，原審未予調查即遽予認定抗告人係施用毒品海洛因，而裁定駁回異議
    ，尚嫌速斷，應認抗告為有理由，原裁定應予撤銷，並發回台灣高雄地方法院再
    為調查裁定。
四、依刑事訴訟法第四百十三條裁定如主文。
中    華    民    國        八十九      年      六      月     三十     日
                              臺灣高等法院高雄分院刑事第八庭
                                  審判長法官  郭雅美
                                        法官  洪兆隆
                                        法官  張盛喜
右正本證明與原本無異。
不得再抗告。
                       書記官  鄭翠芬
中    華    民    國        八十九      年      七      月      三      日
                                                                      Ｈ


司法院資訊處製作；財團法人民間司法改革基金會備份。
